臺灣高等法院台中分院刑事判決　　　　96年度上訴字第2219號
上　訴　人　臺灣台中地方法院檢察署檢察官
被　　　告　丙○○
　　　　　　　　　　3樓（現於臺灣台中監獄）
上列上訴人因偽造文書等案件，不服臺灣台中地方法院96年度
訴字第1295號，中華民國96年6月15日第一審判決（起訴案號：
臺灣台中地方法院檢察署95年度偵字第24791號），提起上訴，
本院判決如下：
    主  文
原判決撤銷。
丙○○意圖為自己不法之所有，而侵占遺失物，處罰金新臺幣壹
仟元，減為新台幣伍佰元，如易服勞役，以新臺幣壹仟元折算壹
日。又共同行使偽造私文書，足以生損害於他人，處有期徒刑
月，減為有期徒刑壹月又拾伍日，如易科罰金，以新台幣壹仟元
折算壹日，偽造如附表所示「乙○○」之署押（簽名），均沒收
。又共同意圖為自己不法之所有，以詐術使人將本人之物交付，
處有期徒刑貳月，減為有期徒刑壹月，如易科罰金，以新台幣壹
仟元折算壹日。上開有期徒刑部分，應執行有期徒刑壹月又拾伍
日，如易科罰金，以新台幣壹仟元折算壹日，偽造如附表所示「
乙○○」之署押（簽名），均沒收。
    犯罪事實及理由
一、丙○○於民國95年7月19日，在臺中市○○○路與美村路口
    之便利商店影印機上，拾得乙○○之身分證及健保卡影本後
    ，竟意圖為自己不法之所有，而將該身分證及健保卡影本侵
    占入己。嗣因缺錢，且知悉陳胤融（已另行審結）辦理申辦
    行動電話門號可獲取獎金，為取得獎金利益，竟與陳胤融共
    同基於意圖為自己不法之所有及行使偽造私文書之犯意聯絡
    ，於翌日（20日），在臺中市○○○路與美村路交岔路口，
    未經乙○○本人之授權同意，由丙○○將前開乙○○之身分
    證及健保卡影本交予佳迪貿易有限公司（下稱佳迪公司）業
    務員陳胤融，再由陳胤融持該身分證及健保卡影本，在佳迪
    公司，於台灣大哥大股份有限公司（下稱台灣大哥大公司）
    行動通信網路業務服務申請書（1式2份）上偽造「乙○○」
    之署押（簽名）共6枚後（詳如附表所示），復冒用乙○○
    名義，持該偽造之申請書冒向台灣大哥大公司申辦門號0000
    000000之行動電話，並向佳迪公司佯稱實際上有客戶乙○○
    申辦手機門號，使佳迪公司承辦人員陷於錯誤，而於前開00
    00000000之行動電話門號申辦手續完成後，在該公司交付陳
    胤融新臺幣3000元之獎金，而陳胤融再於95年7月21日，將
    該獎金中之1500元交付丙○○，足以生損害於乙○○、台灣
    大哥大公司及佳迪公司。嗣因乙○○收到申請門號確認書，
    始知遭冒名申請上揭行動電話門號，經報警後始循線查悉上
    情。
二、證據名稱：
(一)、被告丙○○於偵查中、原審法院及本院審理時之自白。
(二)、共同被告陳胤融於偵查中及原審法院審理時之自白。
(三)、證人即告訴人乙○○、證人陳逸滿於警詢時、證人乃智慧於
    警詢及偵查中之證述。
(四)、行動通信網路業務服務申請書、遠宇資通股份有限公司行銷
    門號契約書、證人乙○○之聲明書及自動停話申請書各一份
    。
三、被告丙○○、同案被告陳胤融二人，以行使上揭偽造之私文
    書向佳迪公司佯稱實際上有客戶乙○○申辦手機門號，使佳
    迪公司承辦人員陷於錯誤，而於前開行動電話門號申辦手續
    完成後，交付被告陳胤融獎金，均足以生損害於乙○○、台
    灣大哥大公司及佳迪公司。是核被告丙○○所為，係犯刑法
    337條之侵占遺失物罪、同法第216條、第210條之行使偽造
    私文書罪及同法第339條第1項之詐欺取財罪。被告丙○○與
    同案被告陳胤融二人就上揭行使偽造私文書、詐欺取財等二
    犯行間，有犯意聯絡及行為分擔，為共同正犯。被告丙○○
    所犯上揭三罪間，犯意各別，行為互殊，應予分論併罰。本
    件犯罪在96年4月24日以後，所犯詐欺罪，經原審判處有期
    徒刑二月，均應依中華民國九十六罪犯減刑條例減輕其刑。
四、原審法院對被告論處罪刑，有期徒刑部分定應執行刑有期徒
    刑三月，認事用法均無違誤。被告所犯行使偽造私文書及詐
    欺犯行，其目的係在詐得申辦行動電話門號之獎金，而以偽
    造、行使不實之行動通信網路業務服務異動申請書為手段。
    詐欺行為與行使偽造私文書部分之行為，本即重合，雖實務
    上尚未發展認為此重合之行為為一行為，並因刑法牽連犯規
    定刪除，而須分論併罰。則於定應執行刑時，自宜就此行使
    偽造私文書、詐欺二罪之犯罪態樣全部審酌。本件原審法院
    審酌被告犯罪之動機、詐得金額共3000元，僅分得1500元，
    惡性非鉅，犯後坦承犯行。就行使偽造私文書部分，量處有
    期徒刑三月，詐欺部分量處有期徒刑二月，定應執行刑有期
    徒刑三月。量刑非常妥適，定執行刑之刑度亦能兼顧上開各
    情，並無予被告過度刑罰優惠之情形。但原審判決，未及依
    中華民國九十六年罪犯減刑條例減刑，嫌有未洽。
五、檢察官上訴意旨略以：刑法第51條第5款之規定，固採限制
    加重原則，以最重之宣告刑為下限，以各宣告刑之總和為上
    限，然此一數罪併罰之規定，係為了避免累罰之效應存在而
    設，必須重新為整體刑之形成，不能據此導出給予犯罪行為
    人，享有過度刑罰優惠之結果，僅能依據限制加重原則，在
    被告之數罪宣告刑上，依據累進遞減原則，定其應得之執行
    刑。本件被告行使偽造私文書部分，處有期徒刑三月，詐欺
    部分處有期徒刑二月，定應執行刑時卻僅酌定三月，此與被
    告僅犯偽造私文書一罪之量刑無異，形同對於詐欺取財之犯
    行未予處罰，本件過度予以被告刑罰之優惠，未見刑法公平
    正義理念之貫徹云云，指摘原審定執行刑不當，其上訴為無
    理由。另檢察官上訴未聲明一部分上訴，視為全部上訴。但
    檢察官就侵占遺失物部分，未敘明上訴理由，其上訴亦無理
    由。檢察官之上訴雖無理由，但原審判決未及依中華民國九
    十六年罪犯減刑條例減其宣告刑，於法未合，應由本院將原
    審判決撤銷改判。爰審酌被告丙○○因一時貪念之犯罪動機
    ，僅分得詐得金額中之1500元，惡性非鉅，惟冒用他人名義
    申請電話，已造成他人之損害，並考量其犯罪之手段、迄尚
    未與被害人和解、被害人損失之程度及犯後坦承犯行，態度
    良好等一切情狀，各量處如主文所示之刑，並依中華民國九
    十六年罪犯減刑條例規定減其宣告刑，就有期徒刑部分均諭
    知易科罰金之折算標準，就罰金刑部分諭知易服勞役之折算
    標準，且就有期徒刑部分定其應執行之刑及諭知易科罰金之
    折算標準。偽造如附表所示之「乙○○」之署押（簽名），
    不問屬於犯人與否，應依刑法第219條宣告沒收。
四、據上論斷，應依刑事訴訟法第369條第1項前段、第364條、
    第299條第1項前段，刑法第28條、第216條、第210條、第33
    7條、第339條第1項、第2項、第51條第5款、第41條第1項前
    段、第42條第3項前段、第219條，刑法施行法第1條之1，中
    華民國九十六年罪犯減刑條例第2條第1項第3款、第7條、第
    9 條、第10條第1項，判決如主文。
本案經檢察官甲○○到庭執行職務。
中　　華　　民　　國　　96　　年　　9　　月　　19 　　日
            刑事第九庭    審判長法　官　陳　筱　珮
                                法　官  康  應  龍
                                法　官  趙  春  碧
上列正本證明與原本無異。
偽造私文書部分得上訴。
詐欺、侵占部分不得上訴
如不服本判決應於收受送達後十日內向本院提出上訴書狀，其未
述上訴之理由者並得於提起上訴後十日內向本院補提理由書 (
均須按他造當事人之人數附繕本)。
                                書記官  胡  美  娟
中　　華　　民　　國　　96　　年　　9 　　月　　20　　日
附錄本案論罪科刑法條全文：
中華民國刑法第216條
行使第210條至第215條之文書者，依偽造、變造文書或登載不實
事項或使登載不實事項之規定處斷。
中華民國刑法第210條
偽造、變造私文書，足以生損害於公眾或他人者，處5年以下有
期徒刑。
中華民國刑法第339條第1項、第2項
意圖為自己或第三人不法之所有，以詐術使人將本人或第三人之
物交付者，處5年以下有期徒刑、拘役或科或併科1000元以下罰
金。
以前項方法得財產上不法之利益或使第三人得之者，亦同。
中華民國刑法第337條
（侵占遺失物罪）
意圖為自己或第三人不法之所有，而侵占遺失物、漂流物或其他
離本人所持有之物者，處 5 百元以下罰金。
附表：
┌───────┬─────────┬─────────┐
│文書名稱　　　│　欄　位　　　　　│偽造之署押（簽名）│
│              │                  │及數量            │
├───────┼─────────┼─────────┤
│台灣大哥大股份│申請人簽章欄      │「乙○○」署押（簽│
│有限公司行動通│                  │名）共貳枚（一式二│
│信網路業務服務│                  │份）。（至申請人欄│
│申請書（一式二│                  │所簽立之「乙○○」│
│聯）          │                  │，因僅係識別名稱，│
│              │                  │非屬偽造之簽名）  │
│              ├─────────┼─────────┤
│              │立同書人簽章欄及立│「乙○○」署押（簽│
│              │同意書人欄        │名）各貳枚（一式二│
│              │                  │份），合計共肆枚。│
│              │                  │                  │
└───────┴─────────┴─────────┘
